【裁判字號】    90,易,423
【裁判日期】    900913
【裁判案由】    違反商標法
【裁判全文】
臺灣士林地方法院刑事判決                            九十年度易字第四二三號
    聲  請  人  臺灣士林地方法院檢察署檢察官
    被      告  甲○○
右列被告因違反商標法等案件，經檢察官聲請簡易判決處刑（八十九年度偵字第九八
○七號），本院認不宜以簡易判決處刑（九十年度簡字第五二五號），改依通常程序
審理，判決如左：
    主  文
甲○○連續明知為意圖欺騙他人，於同一商品，使用近似於他人註冊商標之圖樣之商
品而販賣，處拘役伍拾日，如易科罰金，以佰元折算壹日。
扣案仿冒如附表所示「ＢＴＲ」商標圖樣之汽車貼紙拾張沒收。
    事  實
一甲○○係「理奧科技有限公司」（以下簡稱理奧公司）負責人，明知如附表所示之
  「ＢＴＲ」商標圖樣，經「佰駒企業有限公司」（以下簡稱佰駒公司）向經濟部中
  央標準局（嗣於民國八十八年一月二十六日改制為智慧財產局）申請註冊取得商標
  專用權，因臺北市北投區○○○路一八八號「無限速企業行」之負責人乙○○（另
  案職權不起訴處分）向其調貨，竟意圖欺騙他人，基於概括犯意，先後於八十八年
  十二月十七日、同年月二十一日，以每張新臺幣（以下同）二十五元之代價，連續
  二次在上址販賣使用近似於如附表所示「ＢＴＲ」註冊商標圖樣之汽車貼紙共三十
  張（第一次販賣黃色、藍色貼紙各五張、第二次販賣黃色、藍色貼紙各十張）予乙
  ○○，再由乙○○以每張三十五元之代價，轉售其中二十張（黃色、藍色貼紙各十
  張）予消費者。嗣於八十九年一月十三日下午四時五十分，為警持檢察官搜索票至
  上址搜索查獲，並扣得乙○○向甲○○販入而未及售出之仿冒「ＢＴＲ」註冊商標
  圖樣之汽車貼紙十張。
二案經佰駒公司訴由臺灣士林地方法院檢察署檢察官偵查聲請簡易判決處刑，本院認
  不宜以簡易判決處刑，改依通常程序審理。
    理  由
一訊據被告甲○○矢口否認右揭犯行，辯稱：扣案汽車貼紙並非伊售予乙○○，伊於
  八十七年四月十六日之前向奇翔商行負責人丙○○販入「ＢＴＲ」汽車貼紙一批，
  伊善意使用在先，不受佰駒公司商標專用權效力之拘束，且伊進貨後未曾賣予乙○
  ○，扣案汽車貼紙並非伊所出售，伊提供予乙○○之目錄係方便廠商叫貨，非謂目
  錄內之商品伊均有出售，況扣案之「ＢＴＲ」汽車貼紙係供作商品使用，而非供作
  商標使用，伊另有註冊「狙擊手」商標使用云云。惟查：
(一)被告確於右揭時地先後二次調貨售予乙○○「ＢＴＲ」汽車貼紙共三十張，其中二
  十張已售予客戶，賸餘十張未及售出而為警扣得等情，業據證人乙○○到庭結證屬
  實（參見本院九十年八月三十日訊問筆錄），核與被告於八十九年九月二十日檢察
  官偵查時自承：「本來是沒有賣，是乙○○說有客戶要買，我才想辦法去調」、本
  院九十年八月三十日審理答辯時所述：「我們因為客人需要而調貨，我不知道事情
  這麼嚴重」等語相符（參見八十九年度偵字第一九八六號偵查卷宗第五六頁背面）
  ，且理奧公司提供予乙○○之目錄「Ｇ」部分，確列有「ＢＴＲ」汽車貼紙之圖樣
  及型號（參見前揭偵查卷宗第一二一頁），此外，並有理奧公司八十八年十二月十
  七日、同年月二十一日送貨單二紙在卷可稽，足認被告確曾於右揭時地出售「ＢＴ
  Ｒ」汽車貼紙予乙○○。至被告嗣於九十年三月九日檢察官訊問時及本院歷次訊問
  時翻異前詞，改稱：未曾出售「ＢＴＲ」汽車貼紙予乙○○云云，與事證不符，顯
  係事後卸責圖免之詞，不足採信。
(二)復查，如附表所示之「ＢＴＲ」商標圖樣，係告訴人佰駒公司向經濟部中央標準局
  （嗣於民國八十八年一月二十六日改制為智慧財產局）申請註冊取得商標專用權，
  於八十七年七月十六日起至九十七年七月十五日止專用期間內，指定使用於汽車用
  之膠帶、貼紙商品上，此有商標註冊證影本一紙在卷可憑；且佰駒公司印行之「Ｂ
  ＴＲ」貼紙，係以３Ｍ反光貼紙材質製作，與扣案「ＢＴＲ」汽車貼紙十張之材質
  不同，扣案物品顯為仿冒乙節，亦據告訴代理人王樺青指訴綦詳（參見八十九年度
  偵字第一九八六號偵查卷宗第二八頁背面）。而觀諸扣案之「ＢＴＲ」汽車貼紙十
  張，其上載均有「ＢＴＲ」英文字樣，於異時異地隔離及通體觀察，顯與告訴人享
  有商標專用權之「ＢＴＲ」商標圖樣相近似。
(三)另被告雖辯稱：伊於八十七年四月十六日佰駒公司取得商標專用權以前向奇翔商行
  負責人丙○○販入「ＢＴＲ」汽車貼紙一批，嗣後善意使用該商標，不受商標專用
  權所拘束云云。惟按，明知為於同一商品，使用相同於他人註冊商標之圖樣商品而
  販賣者，商標法第六十二條之二定有處罰規定，且所稱販賣，以行為人明知為此類
  商品，具有營利之目的，將之販入或賣出，有其一即屬成立（參見最高法院八十年
  度臺非字第四八號判決參照）；本件被告係受乙○○所託，於八十八年十二月間幫
  其調貨事實，已如前述，退萬步言，縱使被告於佰駒公司取得商標專用權之前已向
  奇翔公司販入「ＢＴＲ」貼紙，其於佰駒公司取得商標專用權之後，繼續賣出該等
  仿冒之貼紙，揆諸前揭說明，仍屬販賣行為，而非商標法所稱之善意使用。
(四)又被告辯稱：「ＢＴＲ」在同行間沒有名氣，伊不知「ＢＴＲ」係註冊商標云云。
  惟按，依商標法第四十一條規定，商標主管機關於申請註冊之商標，經審查後認為
  合法者，除將審定書送達申請人及其商標代理人外，另公告於商標主管機關公報，
  自公告之日起滿三個月無人異議，或異議不成立確定後，始予註冊；且告訴人佰駒
  公司屢以「ＢＴＲ」商標在媒體上刊登廣告，其「ＢＴＲ」商標圖樣旁並註記圈號
  「Ｒ」，代表係已註冊之商標，此有告訴人佰駒公司之廣告數紙在卷可稽（參見八
  十九年度偵字第一九八六號偵查卷宗第三十頁、第三三頁、第三五頁、第四一頁、
  第四四頁、第四五頁、第七二頁、第七八頁、第七九頁），被告自承其專門經營汽
  車百貨材料、貼紙買賣業（參見本院九十年七月十九日訊問筆錄），對於「ＢＴＲ
  」係註冊商標乙節，實無諉稱不知之理。
(五)末按，商標法並未禁止平面商標圖樣保護及於「商標商品化」，且商標之功能，在
  於表彰商品之來源及保證商品之品質，而商標法所稱之「商標使用」，係指為行銷
  之目的，將商標使用於商品或其包裝、容器等物件上，而持有、陳列或散布，商標
  法第六條規定甚明，且依商標法施行細則第十五條規定：「商標圖樣之近似，以具
  有普通知識經驗之一般商品購買人，於購買實施以普通所用之注意，有無混同誤認
  之虞判斷之」，是以，商標法第六十二條規定之「近似他人商標圖樣」之侵害態樣
  ，當然包括侵害商標商品化，以保障商標專用權及消費者利益，此不僅合於商標法
  之文義解釋、歷史解釋與比較法解釋，亦符合人民之感情期待與法律常識。查本件
  告訴人佰駒公司如附表所示「ＢＴＲ」註冊商標，指定使用於汽車用之膠帶、貼紙
  商品上，已如前述，而被告所販賣之「ＢＴＲ」汽車貼紙，直接使用近似於如附表
  所示之註冊商標圖樣為商品，核係符合「商標商品化」之情形，仍屬商標法所稱之
  「商標使用」，而非「普通使用」，併此敘明。
(六)綜上所述，被告所辯，乃卸責之詞，核非可採。本件事證明確，被告犯行堪以認定
  ，應依法論科。
二核被告甲○○所為，係犯商標法第六十三條販賣仿冒商標商品罪。公訴意旨漏未斟
  酌被告僅係向供應商調貨販賣予零售商，而認被告係犯商標法第六十二條第一款使
  用仿冒商標罪，尚有未洽，惟其基本事實同一，本院自應予審理，並變更起訴法條
  。其先後二次犯行，時間緊接，所犯犯罪構成要件相同罪名，顯係基於概括犯意而
  反覆為之，應依刑法第五十六條連續犯之規定論以一罪，並加重其刑。被告販賣行
  為前後二次，已如前述，起訴書僅記載一次，容有未洽，惟被告二次販賣行為有連
  續犯裁判上一罪關係，本院自得一併加以審判，附此敘明。爰審酌被告有多次違反
  商標法前科，及其生活狀況、智識程度、犯罪之動機、目的、所生損害、犯罪後態
  度等一切情狀，量處如主文所示之刑。被告行為後，刑法第四十一條業於九十年一
  月十日修正公布，同年月十二日生效，舊法規定犯最重本刑三年以下有期徒刑以下
  之刑之罪，而受六個月以下有期徒刑或拘役之宣告，因身體、教育、職業、家庭之
  關係或其他正當事由，執行顯有困難者，得易科罰金，修正後刑法第四十一條第一
  項規定，凡犯最重本刑五年以下有期徒刑以下之刑之罪，而受六個月以下有期徒刑
  或拘役之宣告，均得易科罰金，比較新舊法之結果，上開法律之修正，對被告不生
  影響，依刑法第二條第一項前段規定，適用裁判時之新法，併予宣告易科罰金之折
  算標準。
二扣案仿冒如附表所示「ＢＴＲ」商標圖樣之汽車貼紙拾張沒收，係被告犯商標法第
  六十三條之罪所販賣之物，不問屬於被告與否，均依商標法第六十四條之規定諭知
  沒收。
據上論斷，應依刑事訴訟法第四百五十二條、第二百九十九條第一項前段、第三百條
，商標法第六十三條、第六十四條、刑法第二條第一項前段、第十一條、第五十六條
、第四十一條第一項前段，罰金罰鍰提高標準條例第一條前段、第二條，判決如主文
。
本案經檢察官陳文哲到庭執行職務
中        華        民        國      九十    年    九    月    十三    日
                              臺灣士林地方法院刑事第四庭
                                          法  官
如不服本判決，應於判決送達後十日內，向本院提出上訴狀。
附錄本案論罪科刑法條全文：
商標法第六十三條：
  明知為前二條商品而販賣、意圖販賣而陳列、輸出或輸入者，處一年以下有期徒刑
  、拘役或科或併科新臺幣五萬元以下罰金。
附表：
┌───────┬─────┬───────┬────────┬────┐
│商標圖樣      │商標註冊人│專用商品      │專用期間或延展註│註冊號數│
│              │          │              │冊之專用期間    │        │
├───────┼─────┼───────┼────────┼────┤
│              │佰駒企業有│汽車用之膠帶、│自八十七年七月十│○○八○│
│              │限公司    │貼紙          │六日起至九十七年│九七○八│
│              │          │              │七月十五日止    │        │
│              │          │              │                │        │
│              │          │              │                │        │
│              │          │              │                │        │
│              │          │              │                │        │
│              │          │              │                ││
└───────┴─────┴───────┴────────┴────┘


司法院資訊處製作；財團法人民間司法改革基金會備份。
